臺灣臺中地方法院刑事判決
111年度簡上字第122號
上  訴  人  
即  被  告  王麗瑗



上列被告因偽造文書案件，不服本院111年度中簡字第275號中華
民國111年2月16日第一審簡易判決（偵查案號：111年度偵字第1
271號），本院判決如下：
    主    文
上訴駁回。
    犯罪事實
一、王麗瑗因感年事已高且膝下無子，有意將名下坐落彰化縣○○
    鎮○○段00000地號土地（下稱系爭土地）贈與親屬，然未獲
    應允。詎其竟基於行使偽造私文書之犯意，未經其胞弟王安
    褀（原名王安祺）及胞弟王定國之子女即姪子王冠傑、王聖
    傑及姪女王圓舒之同意，於民國109年12月11日前某日，委
    由不知情之刻印業者，偽刻「王安祺」、「王冠傑」、「王
    聖傑」及「王圓舒」（下稱王安褀等四人）之印章各1枚後
    ，在不詳地點，接續於土地增值稅（土地現值）申報書及土
    地所有權贈與移轉契約書上，偽簽「王安祺」、「王冠傑」
    、「王聖傑」及「王圓舒」之署名及以上開偽刻之印章偽造
    「王安祺」、「王冠傑」、「王聖傑」及「王圓舒」之印文
    （上開署名、印文之數量、位置詳如附表所示），並記載王
    安褀等四人之出生年月日、身分證號碼、住所等可資特定受
    贈與人之資料，以示王麗瑗將系爭土地贈與王安褀、王冠傑
    、王聖傑及王圓舒，並受王安褀等四人委任辦理土地增值稅
    之申報事宜之意，而偽造上開私文書，並於109年12月11日
    ，前往彰化縣○○市○○街000號之彰化縣地方稅務局員林分局
    ，持以向承辦公務員行使之，足生損害於王安褀、王冠傑、
    王聖傑、王圓舒及稅捐稽徵機關對於稅捐稽徵之正確性。嗣
    彰化縣地方稅務局員林分局核定應納之土地增值稅計新臺幣
    （下同）10萬277元，而於同年7月1日發函向王麗瑗及王安
    褀等四人催繳，經王安褀回覆否認有受贈之情，迨因已逾滯
    納期限仍未繳納，彰化縣地方稅務局員林分局乃以未繳清稅
    款為由註銷原申報案及查定稅額，並發函通知，王安褀始悉
    上情。
二、案經王安褀告訴後由臺灣臺中地方檢察署檢察官聲請簡易判
    決處刑。
    理  由
壹、程序部分：
一、對於簡易判決有不服者，得上訴於管轄之第二審地方法院合
    議庭。刑事訴訟法第455條之1第1項定有明文。經查，本案
    偵查終結後經檢察官聲請簡易判決處刑，於111年2月7日繫
    屬本院，並依簡易程序審理，第一審依簡易程序判決後，判
    決於111年2月24日送達被告住所，由本人收受（見中簡卷第
    25頁送達證書），被告並於111年3月1日向本院提出「刑事
    異議聲明狀」（見本院卷第9頁），內容略以「依刑事訴訟
    法第288條之3第1項聲明異議」等語，經原審於111年3月10
    日以電話確認，被告仍稱是要提出異議，不是要上訴（見本
    院卷第23頁電話紀錄），111年3月16日再具狀稱「請原審撤
    銷判決，並未上訴」（見本院卷第43頁）。經原審於111年3
    月30日以被告係不服簡易判決，已表明上訴之意，函送本院
    管轄第二審之合議庭審理（見本院卷第7頁）。被告雖具狀
    稱其並非要上訴，是要異議，要求原審法官審理等語，然其
    歷次書狀內容均係就原審簡易判決認定其成立行使偽造私文
    書罪陳述不服判決認定之理由，應認其真意係對原審簡易判
    決不服提出上訴，依法仍應由本院管轄第二審之合議庭審理
    。被告於案件繫屬本院第二審後，仍具狀請求移回原審審理
    等語（見本院卷第135頁），於法不合，自無可採。
二、證據能力：
㈠、被告主張：其一直認為王定國才是原告（應係指告訴人），
    王定國為什麼只是證人，王安褀不是告訴人，不知道王安褀
    要告我什麼，懷疑王安褀告訴狀係事後補簽，要求查明告訴
    人確為何人等語（見本院卷第51、154、155、225頁）。然
    本案係王安褀於110年8月11日向臺灣臺中地方檢察署提出「
    刑事訴訟狀」，提告被告王麗瑗有「違反本人意願有偽造文
    書之嫌」並簽名（見他字卷第3頁），上開簽名經比對與王
    安褀111年7月7日本院審理程序到庭作證時於證人結文上之
    簽名相符（見本院卷第267頁），可知本案確實係由告訴人
    王安褀提出告訴，被告應該是因為110年12月21日檢察官係
    同時傳喚其與王定國到庭（見他字卷第179頁點名單）才會
    有所誤會，被告此就部分證據能力之質疑，尚無可採。
㈡、被告又指摘臺中市政府警察局第三分局110年10月3日王安褀
    經警詢問製作之調查筆錄，內容均係記載「王麗媛」而非「
    王麗瑗」，以及臺中地檢署公務電話紀錄將其姓名記載成「
    王麗媛」，質疑偵查對象另有他人及正確性等語（見本院卷
    第45、156、256、262頁）。然告訴人王安褀於該次警詢筆
    錄即指明其提告對象是其「二姐」，是親姊弟（見他字卷第
    25頁），已明確特定其提告對象，當次製作筆錄所指提告之
    事實，與其先前向臺中地檢署具狀提告及後續檢察官訊問時
    所證述均相符，均係針對被告109年12月11日因涉嫌行使偽
    造私文書一事。又被告所指電話紀錄部分，則係臺中地檢署
    之書記官向彰化縣地方稅務局確認該機關函覆之彰稅員分三
    字第1100214529號函之內容有無缺漏，經查該函即係針對被
    告於109年12月11日申辦系爭土地移轉而檢送相關資料（見
    他字卷第49頁），顯然是針對被告本人進行偵查，另本案檢
    察官全部之偵查作為，依卷內證據，舉凡向稅捐稽徵機關之
    函詢內容或傳喚訊問之對象，均是針對被告於109年12月11
    日涉嫌行使偽造私文書之行為加以調查，可知前開「王麗媛
    」之記載只是筆誤，本案偵查機關自始都是對被告本人實施
    偵查，並無對象錯誤之問題。被告此就部分證據能力之質疑
    ，亦無可採。
㈢、本判決認定事實所引用之被告以外之人於審判外之言詞或書
    面證據等供述證據，除前開部分外，公訴人及被告在本院審
    理時均未聲明異議，復經本院審酌認該等證據之作成無違法
    、不當或顯不可信之情況，依刑事訴訟法第159 條之5 第2 
    項規定，均有證據能力。
㈣、又本案認定事實引用之卷內其餘非供述證據，並無證據證明
    係公務員違背法定程序取得，依同法第158 條之4 規定反面
    解釋，亦均有證據能力。
貳、實體部分：　　
一、認定犯罪事實所憑之證據及其認定之理由：
㈠、訊據被告王麗瑗矢口否認犯行，辯稱：贈與是好事不會造成
    損害，且系爭土地贈與之公文書已經註銷，偽造私文書必須
    足生損害於他人，我沒有造成他人損害。王安褀、王冠傑、
    王聖傑、王圓舒是我的家族，我曾經跟他們共同生活，我有
    他們的印章現實生活是可以的。一般的風俗習慣長輩贈與給
    小孩持分不一樣會有糾紛，我是怕一一講會有持分問題贈與
    不成功。贈與稅我有申請分期，但員林分局沒有准（見本院
    卷第152、153頁）。依社會風俗，贈與往往對受贈人持分不
    等，難於公平，用印習慣未先知會，受贈人與非受贈人王定
    國研讀土增稅如何，第三者王定國心中不平，恐未加勸解，
    才有地檢署訴訟之舉，請改判決免訴（見本院卷第223頁）
    。告訴人提告違反民法第72條公共秩序善良風俗，係無效的
    （見本院卷第264頁）等語。
㈡、經查：
  ⒈被告未經同意或授權，擅自偽造王安褀等四人之印章、印文
    ，蓋印於土地增值稅（土地現值）申報書及土地所有權贈與
    移轉契約書上，並偽造王安褀等四人之署押，持之向彰化縣
    地方稅務局員林分局，係行使偽造之私文書，且致生損害於
    王安祺等四人以及稅捐稽徵機關對於稅捐稽徵之正確性，成
    立行使偽造私文書罪：
　⑴刑法之偽造私文書罪，以行為人無製作權而捏造他人名義製
    作私文書，足以生損害於公眾或他人為構成要件，並不以行
    為人主觀上具有不法所有意圖或動機為必要，而所謂「足以
    生損害於公眾或他人」，亦僅以有生損害之虞即已足，而非
    以實際上有損害發生之結果為必要（最高法院111年度台上
    字第1242號刑事判決參照）。
　⑵經查，被告於109年12月11日前某日，於土地增值稅（土地現
    值）申報書及土地所有權贈與移轉契約書上，簽署王安祺等
    四人之署名及蓋印印文（上開署名、印文之數量、位置詳如
    附表所示），並記載王安褀等四人之出生年月日、身分證號
    碼、住所等可資特定受贈與人之資料，以示王麗瑗將系爭土
    地贈與王安褀、王冠傑、王聖傑及王圓舒，並受王安褀等四
    人委任辦理土地增值稅之申報事宜之意，並於109年12月11
    日前往彰化縣○○市○○街000號之彰化縣地方稅務局員林分局
    向承辦公務員行使之客觀事實，有彰化縣地方稅務局員林分
    局110年9月17日彰稅員分三字第1100214529號函覆（見他卷
    第49頁）及檢附之①土地增值稅（土地現值）申報書（見他
    卷第51頁）②土地所有權贈與移轉契約書（見他卷第53-55頁
    ）③田中鎮新民段729-4地號土地登記第一類謄本（見他卷第
    57頁）④被告王麗瑗之國民身分證影本（見他卷第59頁）⑤戶
    籍謄本（見他卷第61-65頁）在卷可稽。此部分事實首堪認
    定。
　⑶被告於本院雖辯稱，其與王安褀等四人曾有共同生活，有他
    們的印章現實生活是可以的等語，然王安褀等四人於被告行
    為時，均為成年人，被告亦非王安褀等四人之法定代理人，
    就王安褀等四人之法律上權利義務，當無權擅作決定，被告
    辯稱「現實生活上可以」等語，顯有誤會。且證人王冠傑、
    王聖傑、王圓舒於檢察官訊問時亦均具結證述：簽名、用印
    均非其等所為，印章非其等所有，王圓舒證稱不知悉被告要
    贈與土地，王冠傑、王聖傑則證稱被告有告知要贈與，但是
    是被告的決定，沒有說同意或不同意，是事後被告知等語（
    見他字卷第184頁）。證人即告訴人王安褀則於本院審理時
    亦具結證述：對被告贈與土地事先完全不知道，印章及簽名
    都不是我的等語（見本院卷第257、258頁）。綜上，王安褀
    等四人均明確證述未曾同意或授權被告刻印章或於土地增值
    稅（土地現值）申報書及土地所有權贈與移轉契約書上用印
    、簽名，且亦未同意接受被告贈與系爭土地，被告擅自為之
    ，自屬偽造印章、印文、署押及私文書之行為。
　⑷被告又辯稱其係贈與土地，贈與是好事，且事後亦已撤銷，
    沒有「足以生損害於公眾或他人」。然查，被告擅自將土地
    贈與王安褀等四人後，彰化縣地方稅務局員林分局隨即於11
    0年7月1日發文予被告及王安褀等四人，稱「主旨：臺端等
    共同申報坐落本縣○○鎮○○段00000地號土地移轉現值一案，
    經查土地增值稅逾期未繳，請於文到15日内繳清稅款或撤回
    原申報案，逾期即逕行註銷原申報案及查定稅額，請查照。
    」、「說明：...二、旨揭地號土地於109年12月11日申報移
    轉（收件第0000000000000號），應納土地增值稅共計新臺
    幣10萬277元，繳納期間為110年4月30日至110年5月29日止
    。...」（見他字卷第5頁）。告訴人王安褀於收受前開函文
    後，於110年7月7日即向彰化縣地方稅務局員林分局申訴稱
    其不承認有此案等語（見他字卷第7頁）。隨後於110年7月2
    6日彰化縣地方稅務局員林分局又發文予被告及王安褀等四
    人，稱「主旨：臺端等於109年12月11日共同申報本縣○○鎮○
    ○段00000地號土地移轉現值申報一案，本分局已依規定逕行
    註銷原申報案及查定稅額，請查照。」、「說明：...二、
    原申報案（收件第0000000000000號）經核定應納土地增值
    稅計新臺幣10萬277元，因已逾滯納期限（110年6月28日）
    尚未繳納，前經本分局於110年7月1日以彰稅員分三字第110
    6207347號函，請於文到15日内繳納或撤回原申報案，惟逾
    期仍未見處理。三、原核發之土地增值稅繳款書請繳回本分
    局或自行作廢...」（見他字卷第9頁）。亦即王安褀等四人
    因被告擅自贈與土地，無端遭催徵土地增值稅10萬0,277元
    ，對王安褀等四人財產權及信用均生危害，稅務機關亦因被
    告之行為，必須耗費人力及經費催徵及更正、註銷被告造成
    之不正確稅捐稽徵結果，被告行為顯然已造成王安褀等四人
    及稅務機關受有損害。再者，被告雖辯稱土地增值稅申報書
    事後已遭註銷，沒有損害等語，然被告於向地政機關為不實
    申報，導致稅捐稽徵產生錯誤時，損害就已經造成，與事後
    有無註銷無關。同理，被告另稱其有申請分期繳納稅捐，請
    求調查有無分期一事（見本院卷第231頁），亦不影響被告
    所為已造成損害之結果，亦無調查之必要。
  ⒉被告另指告訴人係因王定國未加以勸解才會提告，提告違反
    公序良俗無效等語。然被告所指告訴人提告之動機，並未提
    出任何事證為憑，僅為被告個人之臆測，尚難採信。且告訴
    人王安褀既因被告行為受有損害，依法自有向偵查機關提出
    告訴之權利，且所提告之內容經法院調查亦屬真實，並無違
    反公序良俗可言。被告此部分辯解，自無可採。
㈢、綜上，本案事證已臻明確，被告犯行已堪認定，應予依法論
    科。
二、論罪科刑：
㈠、核被告王麗瑗所為，係犯刑法第216條、第210條行使偽造私
    文書罪。被告偽造印章之低度行為，為偽造印文之高度行為
    吸收。被告偽造印文、署押之行為，為其偽造私文書之部分
    行為，又被告偽造私文書之低度行為，為其行使偽造私文書
    之高度行為吸收，均不另論罪。
㈡、被告先後偽造王安褀等四人之印章、印文、署押，及偽造如
    附表所示2份文書並加以行使，係於密切接近之時、地實行
    ，各行為之獨立性極為薄弱，依一般社會健全觀念，在時間
    差距上，難以強行分開，應視為數個舉動之接續施行，合為
    包括之一行為，而論以單純一罪。
㈢、被告利用不詳之刻印人員遂行其行使偽造私文書之犯行，為
    間接正犯。
㈣、被告以一行為同時致生損害於王安褀等四人及稅捐稽徵機關
    ，為想像競合犯，應依刑法第55條，從一重論以行使偽造私
    文書罪。
參、原審判決認被告犯刑法第216條、第210條行使偽造私文書罪
    ，事證明確，並就量刑部分說明「爰以行為人之責任為基礎
    ，審酌被告欲將其土地贈與告訴人、王冠傑、王聖傑及王圓
    舒，卻未受渠等同意，竟擅自偽造渠等簽名及印章，偽造土
    地增值稅（土地現值）申報書及土地贈與契約書復持以向彰
    化縣地方稅務局行使之犯罪動機、手段、所生損害，及被告
    先前未有其他犯罪紀錄之素行，此有臺灣高等法院被告前案
    紀錄表在卷可憑，兼衡其智識程度、生活狀況等一切情狀，
    量處如主文所示之刑，並諭知易科罰金之折算標準。」並就
    是否宣告緩刑部分，說明「被告先前未有其他犯罪紀錄，衡
    酌被告之犯罪動機係為使告訴人、王冠傑、王聖傑及王圓舒
    受贈土地，惡性非重，認本案刑之宣告應以暫不執行為適當
    ，爰依刑法第74條第1項第1款規定，宣告緩刑2年。」再就
    沒收宣告部分說明「偽造之印章、印文或署押，不問屬於犯
    人與否，沒收之。刑法第219條定有明文。查，如附表所示
    之署名及印文均係被告所偽造，且用以偽造上開印文之印章
    ，亦係被告利用不知情之刻印業者所偽造，卷內並無證據證
    明該等印章已經滅失，爰依上揭規定，不問屬於被告與否，
    均宣告沒收之。」經核認事用法並無違誤，量刑亦依刑法第
    57條各款事由加以審酌，並審酌被告之犯罪動機等情狀宣告
    緩刑，認事用法俱無違誤，應予維持。被告上訴意旨仍執前
    詞否認犯行，其上訴自屬無理由，應予駁回。
據上論斷，應依刑事訴訟法第455條之1第1項、第3項，第368條
，判決如主文。
本案經檢察官黃勝裕聲請簡易判決處刑，檢察官温雅惠到庭執行
職務。
中　　華　　民　　國　　111 　年　　8 　　月　　4 　　日
                  刑事第二庭   審判長法  官  陳淑芳
　
                                     法  官  黃光進
　
                                     法  官  徐煥淵
以上正本證明與原本無異。
不得上訴。
 　　　　　　　　　　　　　　　　　　書記官　陳麗靜　　　　　
中　　華　　民　　國　　111 　年　　8 　　月　　4 　　日
附錄本案論罪科刑法條：　　
中華民國刑法第216條
（行使偽造變造或登載不實之文書罪）
行使第210條至第215條之文書者，依偽造、變造文書或登載不實
事項或使登載不實事項之規定處斷。
中華民國刑法第210條
（偽造變造私文書罪）
偽造、變造私文書，足以生損害於公眾或他人者，處5年以下有
期徒刑。
附表：
編號 偽造之私文書  偽造之署名、印文之數量及位置  1 土地增值稅（土地現值）申報書1份    申報人之「權利人」欄位偽簽「王安祺」、「王冠傑」、「王聖傑」及「王圓舒」之署名各1枚及以偽刻之印章偽造「王安祺」、「王冠傑」、「王聖傑」及「王圓舒」之印文各1枚 2 土地所有權贈與移轉契約書1份    土地所有權贈與移轉契約書右側「蓋章」欄位以偽刻之印章偽造「王安祺」、「王冠傑」、「王聖傑」及「王圓舒」之印文各1枚   訂立契約人之「受贈人」欄位偽簽「王安祺」、「王冠傑」、「王聖傑」及「王圓舒」之署名各1枚及其左側以偽刻之印章偽造「王安祺」、「王冠傑」、「王聖傑」及「王圓舒」之印文各1枚